【裁判字號】    99,裁,419
【裁判日期】    990225
【裁判案由】    所有權登記
【裁判全文】
最  高  行  政  法  院  裁  定
                                       99年度裁字第419號
上  訴  人  國立體育大學（原名：國立體育學院）
代  表  人  甲○○
訴訟代理人  廖年盛  律師
被 上訴 人  桃園縣政府
代  表  人  乙○○
參  加  人  丙○
            丁○○
上列當事人間所有權登記事件，上訴人對於中華民國97年2月29
日臺北高等行政法院96年度訴字第1254號判決，提起上訴，本院
裁定如下：
    主  文
上訴駁回。
上訴審訴訟費用由上訴人負擔。
    理  由
一、按對於高等行政法院判決之上訴，非以其違背法令為理由，
    不得為之，行政訴訟法第242條定有明文。依同法第243條第
    1項規定，判決不適用法規或適用不當者，為違背法令；而
    判決有同條第2項所列各款情形之一者，為當然違背法令。
    是當事人對於高等行政法院判決上訴，如依行政訴訟法第24
    3條第1項規定，以高等行政法院判決有不適用法規或適用不
    當為理由時，其上訴狀或理由書應有具體之指摘，並揭示該
    法規之條項或其內容；若係成文法以外之法則，應揭示該法
    則之旨趣，倘為司法院解釋或本院之判例，則應揭示該判解
    之字號或其內容。如以行政訴訟法第243條第2項所列各款情
    形為理由時，其上訴狀或理由書，應揭示合於該條項各款之
    事實。上訴狀或理由書如未依此項方法表明者，即難認為已
    對高等行政法院判決之違背法令有具體之指摘，其上訴自難
    認為合法。
二、本件參加人之被繼承人陳環所有坐落桃園縣龜山鄉○路○段
    大埔小段31-2地號等6筆土地（下稱系爭土地），前經教育
    部報請行政院核准徵收為中正運動公園用地，被上訴人民國
    66年7月11日公告徵收，並於69年4月16日囑託桃園地政事務
    所（下稱桃園地政所）辦理所有權移轉登記為國有，管理機
    關為教育部，78年2月20日變更管理機關為上訴人。嗣參加
    人於88年主張系爭土地遭徵收，未據於法定期間內發放徵收
    補償費，該徵收案已失其效力。經被上訴人報經內政部同意
    ，認該徵收核准案已失其效力。被上訴人遂於89年1月19日
    通知桃園地政所辦理土地所有權回復登記。上訴人不服，提
    起訴願，經內政部訴願決定不受理，上訴人提起行政訴訟，
    經原審法院以94年度訴更一字第52號判決將訴願決定撤銷。
    內政部乃重新審查，以系爭土地徵收，其原核准徵收機關為
    行政院，被上訴人報經內政部同意系爭土地徵收核准案已失
    其效力，其處理程序已有未合為由，訴願決定撤銷原處分。
    被上訴人即據以通知桃園地政所將系爭土地回復登記為中華
    民國，管理機關為上訴人。嗣行政院於95年8月10日作成系
    爭土地徵收案應於66年8月26日即失其效力之核定，被上訴
    人即據以95年8月18日函（下稱原處分）通知桃園地政所辦
    理系爭土地所有權回復登記，並副知上訴人與參加人。上訴
    人不服前開行政院核定徵收案失效函及原處分，向內政部提
    起訴願，經訴願決定就原處分部分予以駁回，上訴人不服遂
    提起行政訴訟，經原判決駁回上訴人之訴。上訴人不服，復
    提起上訴主張略以：雖原處分係根據行政院做成之徵收失效
    核定而為之，但參土地徵收條例施行細則第22條規定可知，
    行政院僅是被動地對被上訴人所擬意見予以核定而已，認定
    徵收失效之主動權仍在被上訴人，且行政院之核定同意，僅
    是上級官署對下級官署呈請核示事項，本於職權所行之內部
    指揮監督，揆諸本院48年判字第99號判例意旨，並非是對外
    所為之行政處分。原判決在審查被上訴人之原處分內容是否
    具合法性時，未同時實質審查被上訴人原處分所依據之原因
    關係是否合法，卻謂被上訴人研擬系爭土地徵收失效意見，
    業經行政院作成核定徵收失效之處分，在該處分未經撤銷前
    ，被上訴人據以為原處分，並無違誤等語，顯屬判決不適用
    法規或適用法規不當之違法。另原判決認上訴人於95年9月
    20日所提之訴願書顯已表明不服行政院核定徵收失效之處分
    ，亦陳明係於對原處分提起訴願時，一併就行政院前開核定
    函表示不服部分，自應由訴願決定機關內政部移送行政院依
    訴願程序處理。然訴願決定機關內政部既未移送行政院處理
    ，其程序即不合法，原判決未予指正，即為不適法，反又以
    上訴人前開主張係屬該案審究範圍，於訴願機關就此部分為
    訴願決定前，無從審酌為由，謂訴願決定並無違誤，其判決
    理由顯有矛盾。
三、經查本件原判決業於理由中論述：參加人主張系爭土地徵收
    失效，既由主管機關之被上訴人研擬意見，報經原核准徵收
    機關行政院作成核定徵收失效之處分，在該處分未被撤銷前
    ，被上訴人據以為原處分，揆諸土地徵收條例施行細則第1
    條、第22條，土地登記規則第1條、第3條第1項、第29條及
    第147條之規定，並無違誤。查上訴人95年9月20日向訴願決
    定機關內政部提出之訴願書雖以被上訴人為原處分機關，惟
    依其所載內容，顯已表明不服行政院核定徵收失效之處分，
    亦陳明其係於對原處分提起訴願時，一併就行政院前開核定
    函表示不服，此部分自應由訴願決定機關內政部移送行政院
    依訴願程序處理，上訴人之主張係屬該案審究範圍，於訴願
    機關就此部分為訴願決定之前，無從為審酌等語。因將原決
    定及原處分均予維持，駁回上訴人之訴等情甚詳。經核，本
    件上訴人對於高等行政法院判決上訴，雖以該判決違背法令
    為理由，惟其上訴意旨，係就原審取捨證據、認定事實之職
    權行使，指摘其為不當，並就原審已論斷者，泛言未論斷，
    或就原審所為論斷，泛言其論斷矛盾，而非具體說明其有何
    不適用法規或適用法規不當之情形，並揭示該法規之條項或
    其內容，及合於行政訴訟法第243條第2項所列各款之事實，
    難認對該判決之如何違背法令已有具體之指摘。依首開規定
    及說明，應認其上訴為不合法。又按「原行政處分機關之認
    定，以實施行政處分時之名義為準。但上級機關本於法定職
    權所為之行政處分，交由下級機關執行者，以該上級機關為
    原行政處分機關。」訴願法第13條定有明文。又關於土地徵
    收失效事件，依土地徵收條例施行細則第22條規定，申請人
    主張土地徵收失效，應向該管直轄市或縣（市）主管機關申
    請後，由原核准徵收機關為核定，自應以該有核准職權之機
    關為原行政處分機關。從而，本件系爭土地徵收係由需用土
    地人教育部報請行政院核准徵收，其原核准機關為行政院，
    其就系爭土地作成同意徵收失效之核定，自屬行政處分，核
    與本院48年判字第99號判例所指情形有間，併予敘明。
四、據上論結，本件上訴為不合法。依行政訴訟法第249條第1項
    前段、第104條、民事訴訟法第95條、第78條，裁定如主文
    。
中    華    民    國    99    年    2     月    25    日
                    最高行政法院第二庭
                        審判長法官  鍾  耀  光
                              法官  林  茂  權
                              法官  張  瓊  文
                              法官  黃  淑  玲
                              法官  鄭  小  康
以  上  正  本  證  明  與  原  本  無  異
中    華    民    國    99    年    2     月    25    日
                              書記官  黃  淑  櫻


司法院資訊處製作；財團法人民間司法改革基金會備份。
